臺灣桃園地方法院交通事件裁定　　　　99年度交聲字第1705號
原處分機關　交通部公路總局新竹區監理所中壢監理站
異　議　人
即受處分人　陳來發
上列異議人受處分人因違反道路交通管理處罰條例案件，對於交
通部公路總局新竹區監理所中壢監理站民國99年11月3 日、壢監
裁罰字第裁53-Z00000000號所為之違反道路交通管理事件裁決書
，聲明異議，本院裁定如下：
    主  文
異議駁回。
    理  由
一、原處分機關略以：受處分人即異議人陳來發於民國99年9 月
    6 日16時19分許，駕駛車牌號碼9978-KV 號自用小客車，行
    經國道5 號高速公路北向29.7公里處（頭城收費站）有「行
    駛高速公路未依標線指示行車（雙白實線變換車道，由6 車
    道變至5 車道）」之違規行為，遭內政部警政署國道公路警
    察局第九警察隊（頭城分隊）員警當場製單舉發，原處分機
    關爰依道路交通管理處罰條例第33條第1 項第13款、第63條
    第1 項第1 款規定，對異議人處以罰鍰新臺幣（下同）3,00
    0 元，並記違規點數1 點等語。
二、異議意旨略以：異議人於99年9 月6 日16時19分許，駕駛車
    牌號碼9978-KV 號自用小客車，行經「頭城收費站」以規定
    速率進入第5 車道，員警查驗證件後找不到違規事證可罰便
    順口說異議人誤闖車道，亦無法提出相片證明違規事實，且
    員警填製之交通違規單誤植車道更正之處（由6 車道更正為
    5 車道）並無警員蓋章，異議人主張違規通知單無效，為此
    ，爰依法聲明異議，請求撤銷原處分云云。
三、按「汽車行駛於高速公路、快速公路或設站管制之道路，不
    遵使用限制、禁止、行車管制及管理事項之管制規則而有下
    列行為者，處汽車駕駛人新臺幣3 千元以上6 千元以下罰鍰
    ：一、未依標誌、標線、號誌指示行車」、「汽車駕駛人有
    第33條第1 項情形之一者，記違規點數1 點」，道路交通管
    理處罰條例第33條第1 項第13款、第63條第1 項第1 款分別
    定有明文。次按「標線依其型態原則上分類如左：一、線條
    以實線或虛線標繪於路面或緣石上，用以管制交通者，原則
    上區分如左：（七）雙白實線設於路段中，用以分隔同向車
    道，並禁止變換車道」、「禁止變換車道線，用以禁止行車
    變換車道。設於交通特別繁雜而同向具有多車道之橋樑、隧
    道、彎道、坡道、接近交岔路口或其他認為有必要之路段..
    ..，雙邊禁止變換車道線，為雙白實線」「汽車行駛高速公
    路及快速公路，其車道之使用，除因交通事故及道路施工依
    臨時或可移動標誌指示或交通勤務警察指揮外，應依設置之
    交通標誌、標線或號誌之規定」、「汽車行駛高速公路，於
    駛進收費站前，應依標誌指示預為減速慢行，並依規定標誌
    、標線、號誌指示或交通勤務警察指揮順序行駛過站繳費」
    ，道路交通標誌標線號誌設置規則第149 條第1 款第7 目、
    第167 條第1 項、第2 項，及高速公路及快速公路交通管制
    規則第8 條第1 項、第23條亦分別訂有明文。
四、經查：
（一）異議人於上揭時地駕駛上開自用小客車為舉發員警林文山
      、黃冠宸認定其有「行駛高速公路未依標線指示行駛（雙
      白實線變換車道），由6 車道至5 車道）」之違規行為，
      經上開舉發員警填製本件舉發通知單當場舉發，遂將本件
      移送原處分機關處理，原處分機關經調查後仍認定異議人
      有前開違規行為而對之予以裁處罰鍰3,000 元，並記違規
      點數1 點之事實，為異議人與原處分機關所不爭執，並有
      本件舉發通知單、裁決書各一份在卷可參，是此部分之事
      實自堪認定。
（二）異議人雖否認有上開違規情事，並以前開情詞置辯；惟查
      ，證人即舉發員警黃冠宸於本院調查庭時到庭證稱：「（
      本件舉發情形？）當時我在站在頭城收費站第5 車道收費
      員旁邊，突然有一部在違規車輛後面的車在第5 車道急鳴
      喇叭，違規車輛跟按鳴喇叭的那輛車在我目視的距離約30
      到40公尺左右，我就往前看現場，按鳴喇叭那部車的前面
      有一部車子（就是違規車輛9978-KV 號）由第6 車道變換
      到第5 車道，所以遭那部車按鳴喇叭，違規車輛就瞬間暫
      停一下，按鳴喇叭那部車輛後來就讓違規車輛先走，我看
      到的時候，變換車道的車子（9978-KV 號）車頭已經要進
      入第5 車道，車尾還停留在第6 車道，第5 車道跟第6 車
      道是雙白實線，我們就直接在收費站那邊攔停，後來我吹
      哨子示意他在收費島後方槽化線停車，第6 車道是ETC 車
      道，第5 車道是小客車的收費車道。現場收費島的前緣雙
      白實線延伸有50公尺。」等語；證人即舉發員警林文山亦
      證稱：「當天我與黃冠宸共同執行職務，我是站在第4 車
      道的收費票亭收費員的後面，異議人違規那個時段有聽到
      汽車的急鳴喇叭聲，我就轉頭看，看到異議人的車輛車頭
      在第5 車道，車身橫跨雙白線在第6 車道，等異議人車子
      行駛到第5 車道，黃冠宸就示意該部車停下來，我們就過
      去查看」等語，並提出事後拍攝違規地點情況之錄影及舉
      發違規當時錄音光碟各1 片，以證異議人有於上揭時、地
      未依標線指示跨越雙白實線變換車道之事實，復經本院勘
      驗錄音光碟結果，異議人於違規後遭攔停時，亦未對違規
      事實表達不服之意，僅求情希望不要製單舉發等語，亦有
      錄音光碟1 片在卷可佐；又觀之證人黃冠宸、林文山於案
      發當時係國道公路警察局第九警察隊員警，於本件案發時
      地係在該處執行職務，並與異議人間素昧平生且無怨懟，
      當無甘冒偽證罪責，故為編織不實舉發之原因及理由存在
      ，是證人黃冠宸、林文山前揭證述應較異議人所辯為可採
      。另考量交通違規行為又多屬迅速、稍縱即逝及不可回復
      等特性，舉發機關或原處分機關若能提出更多之法定證據
      方法，例如人證、書證、物證等證據資料以供司法審查之
      交通法庭加以判斷該交通違規行為之存否，自屬允當，惟
      若因前揭交通違規行為特性而無法提供更多相關之書證、
      物證時，則舉發員警於司法審查之訴訟程序上立於證人之
      地位而證述其當時親身目擊及見聞之交通違規行為經過，
      亦屬於法定證據方法之一之人證證述，於法亦不有違，至
      於舉發員警立於證人之地位所為之證述是否可採，此乃交
      通法庭依經驗及論理法則判斷其證明力為何而得否採擇之
      心證層次，斷不可以舉發員警作為證人之所述，因不可能
      反於其先前所為舉發而認均不可採，而全盤否定其立於證
      人地位所為之陳述。故於本件中，舉發員警黃冠宸、林文
      山於本院調查庭既已居於證人之地位具結陳述其所親身目
      擊及見聞本件異議人有上開違規之事實，本院認自足以擔
      保其證詞之憑信性，故認證人黃冠宸、林文山之前揭證述
      ，確屬可採。綜上，異議人確於上揭時地不依規定任意變
      換車道，跨越雙白實線行駛之違規行為，堪以認定。異議
      人執此抗辯，應不足採。
（三）至異議人指稱：舉發員警本件違規舉發單違規事實欄原記
      載由5 車道至5 車道，後更正為由6 車道至5 車道，並未
      蓋章故無效云云，經本院檢視原處分機關提供之系爭違規
      舉發單通知聯彩色影本，固有上開誤植更正之處，惟證人
      即舉發員警黃冠宸於本院調查時證稱其已於製單時因員警
      林文山指出有誤而已當場更正乙情，核與證人即舉發員警
      林文山於本院調查時證述情節相符，應屬實在，而舉發員
      警既已於開單時當場發現誤載且已當場更正，所交付異議
      人之系爭違規舉發單通知聯為業已更正者，並無記載不一
      致之情，況其所更正者復顯係誤寫、誤繕，並不影響本件
      受處分人、受處分事實之認定，是其更正雖漏未蓋用職章
      ，仍難謂有何明顯重大之瑕疵，就系爭違規舉發單之效力
      ，應不生何影響，而上開裁決書之行政處分亦具正確性，
      不影響本件裁決之效力。是異議人以此為由聲明異議，亦
      無足採，附此敘明。
五、綜上所述，本件異議人既有上開違規之事實，原處分機關援
    引上揭規定，而予以裁罰，依法並無違誤不當，是本件異議
    人之異議為無理由，應予以駁回。
六、爰依道路交通管理處罰條例第87條第2 項，道路交通事件處
    理辦法第18條，裁定如主文。
中    華    民    國    100    年    4    月    15    日
                   交通法庭   法  官  陳秋君
以上正本證明與原本無異。
如不服本裁定，應於裁定送達後5 日內向本院提出抗告狀。
                              書記官  陳雅婷
中    華    民    國   100    年    4     月    19    日